臺灣新北地方法院刑事裁定　　　　　　 110年度聲再字第77號
聲　請　人
即受判決人　陳柏宇




上列再審聲請人即受判決人因違反毒品危害防制條例案件，對於
本院109 年度審訴字第1059號，中華民國109 年9 月29日第一審
確定判決（起訴案號：臺灣新北地方檢察署109 年度偵字第0000
0 號），聲請再審，本院裁定如下：
    主  文
本件關於陳柏宇所犯持有第一級毒品部分開始再審。
    理  由
一、聲請意旨略以：聲請人即受判決人陳柏宇於民國108 年11月
    22日0 時許，經警查獲持有第一級毒品海洛因之行為，員警
    繼於同日1 、2 時許，對聲請人進行採尿送驗，可知員警查
    獲其上開之持有及施用第一級毒品海洛因等事實，係在108
    年11月22日0 時至3 時許之期間。嗣聲請人上開施用第一級
    毒品海洛因部分，業經本院以110 年度毒聲字第1117號裁定
    送觀察、勒戒；而持有第一級毒品海洛因之行為，則為本院
    以109 年度審訴字第1059號判決判處拘役50日確定。惟衡以
    施用毒品者於施用前、後之持有該毒品，均係基於供己施用
    目的所為，且於拿取毒品當下，必會試驗該毒品之真偽即予
    以「試用」，聲請人於上開為警查獲，製作筆錄時，未說其
    拿到該海洛因毒品時有試用，故法官認為其施用第一級毒品
    海洛因部分與持有該毒品之行為沒有關係，而就上開持有第
    一級毒品海洛因行為另行判處罪刑確定。聲請人主張其施用
    第一級毒品海洛因來自於上開所持有之毒品，故提起本件再
    審聲請，請求撤銷原確定判決，並為無罪判決等語。
二、按聲請再審應以再審書狀，敘述理由，附具原判決之繕本及
    證據，提出於管轄法院為之。但經釋明無法提出原判決之繕
    本，而有正當理由者，亦得同時請求法院調取之，刑事訴訟
    法第429 條定有明文。聲請人雖未能提出本件原確定判決之
    繕本，然其於本院訊問時已釋明：原判決並未留存、無法提
    出，請法院協助調取等語（見本院聲再字卷附110 年10月12
    日訊問筆錄），並參酌其現因另案在監執行中，及為聲請人
    之權利保障，因此本院依職權調取原確定判決以代其原判決
    繕本之提出，合先敘明。
三、次按有罪之判決確定後，因發現新事實或新證據，單獨或與
    先前之證據綜合判斷，足認受有罪判決之人應受無罪、免訴
    、免刑或輕於原判決所認罪名之判決者，為受判決人之利益
    ，得聲請再審；第1 項第6 款之新事實或新證據，指判決確
    定前已存在或成立而未及調查斟酌，及判決確定後始存在或
    成立之事實、證據，104 年2 月6 日修正施行之刑事訴訟法
    第420 條第1 項第6 款、第3 項定有明文。亦即再審聲請人
    提出之新事實或新證據，不論係存在或成立於判決確定前或
    後，如確實未經原確定判決調查審認，而具有「未判斷資料
    性」，且從形式上觀察，並足以對原確定判決認定之事實產
    生合理懷疑，進而動搖原確定判決之結果，即得聲請再審，
    無須達於確信之程度（最高法院106 年度台抗字第637 號刑
    事裁定意旨參照）。至於新事實、新證據實質的證據力（或
    稱證明力）如何，單獨或與其他證據綜合判斷後，是否確能
    為受判決人有利之判決，則有待於開始再審後之審判程序予
    以判斷，此徵諸刑事訴訟法第436 條規定「開始再審之裁定
    確定後，法院應依其審級之通常程序，更為審判」即可明瞭
    （最高法院107 年度台抗字第563 號刑事裁定意旨參照）。
四、經查：
  ㈠聲請人於108 年11月22日凌晨1 時25分許，為警查獲涉犯持
    有第一級毒品海洛因2 包之事實，並經警採尿送驗，結果呈
    現嗎啡、安非他命及甲基安非他命均為陽性之反應，併予查
    獲其於108 年11月21日晚間10時許，有以將甲基安非他命置
    於玻璃球內燒烤吸食煙霧之方式，施用第二級毒品甲基安非
    他命1 次、隨後又以將海洛因捲入香菸內點燃吸食之方式，
    施用第一級毒品海洛因1 次等之事實，案經移送臺灣新北地
    方檢察署檢察官偵辦，並以108 年度毒偵字第6776號（施用
    第一級毒品海洛因、施用第二級毒品甲基安非他命之罪嫌）
    、109 年度偵字第14689 號（持有第一級毒品海洛因之罪嫌
    ）提起公訴，經繫屬於本院109 年度審訴字第1059號審理。
    而聲請人於本院程序中對檢察官上開起訴事實認罪，並就所
    犯持有第一級毒品海洛因部分，與檢察官達成協商合意，嗣
    為本院改依協商程序，以109 年度審訴字第1059號109 年9
    月29日判決論以持有第一級毒品罪，處拘役50日，如易科罰
    金，以新臺幣1 千元折算1 日確定；另就所犯施用第一級毒
    品、第二級毒品部分，本院適用109 年7 月15日修正施行之
    毒品危害防制條例相關規定，以109 年度審訴字第1059號10
    9 年12月24日判決判處公訴不受理確定，而由臺灣新北地方
    檢察署檢察官以110 年度毒偵字第2610號向本院聲請裁定送
    觀察、勒戒，聲請人經依本院110 年度毒聲字第1117號裁定
    送觀察、勒戒後，認無繼續施用毒品之傾向，於110 年9 月
    1 日停止勒戒，並入監執行另案所餘徒刑等情；此有本院
    109 年度審訴字第1059號109 年9 月15日訊問筆錄、準備程
    序筆錄及協商程序筆錄、本院109 年度審訴字第1059號刑事
    判決共2 份、本院110 年度毒聲字第1117號裁定及臺灣高等
    法院被告前案紀錄表在卷可稽，且為本院調取前揭各該偵查
    、審理之全部案卷事證查閱無誤。是聲請人為本院109 年度
    審訴字第1059號確定判決所處拘役50日之受判決人，其向本
    院聲請再審，核無不合。
  ㈡聲請人提出本件再審聲請後，經本院訊問時陳稱：當下其做
    筆錄時，其沒有說拿到該第一級毒品海洛因時有試用，所以
    法官認為其施用毒品與持有部分沒有關係，其主張其施用的
    毒品是來自於其持有之第一級毒品海洛因等語（見本院聲再
    字卷附之110 年10月12日訊問筆錄）。
  ㈢觀以聲請人於108 年11月22日為警查獲時，其所為之供述情
    形：
  ⒈員警於108 年11月22日凌晨1 時25分許查獲聲請人「持有第
    一級毒品海洛因2 包（毛重各2.02公克、2.48公克）」，經
    警於同日5 時5 分許開始詢問製作筆錄，聲請人供稱：「員
    警查扣之第一級毒品海洛因2 包，是其於108 年11月22日0
    時10分許，在新北市樹林區大安路的釣蝦場外，向一名真實
    姓名年籍不詳之男子購買，其稱呼對方『哥哥』，其以1 包
    新臺幣（下同）6000元的價格購買2 包。」；又於同日筆錄
    中稱：「其最後一次施用第一級毒品海洛因、第二級毒品甲
    基安非他命之時間，都是於108 年11月21日晚間22時許。」
    （見臺灣新北地方檢察署108 年度毒偵字第6776號卷〈下稱
    6776毒偵字卷〉第6 、7 頁）。
  ⒉聲請人嗣接受檢察官訊問，供述以：「其於108 年11月21日
    晚間10時許施用毒品，其先用玻璃球施用安非他命，接著用
    海洛因捲煙吸食，前後2 次分次施用。後來其於今日凌晨開
    車至樹林大安路釣蝦場附近向一位男生購買海洛因2 包，共
    12000 元，後來其繼續開車在樹林中正路、三俊街口被警方
    盤查，其就將該買來的2 包海洛因主動交付給警察。」，並
    於檢察官訊問「是否承認施用、持有第一、二級毒品或因施
    用而持有第一級毒品？」時，其回答「承認」（見6776毒偵
    字卷第31、32頁）。
  ⒊再於本院109 年9 月15日訊問、準備程序中，聲請人均為「
    （法官問：對於檢察官起訴之犯罪事實有何意見？提示並告
    以要旨）承認。」、「（法官問：對於檢察官起訴之犯罪事
    實，有何意見？提示並告以要旨）我承認有檢察官所起訴之
    犯罪事實。當時查獲的毒品我是主動交付給警察。」等供述
    （見本院109 年度審訴字第1059號卷〈下稱1059審訴字卷〉
    第112 、120 頁）；復於同日經法官諭知就持有第一級毒品
    部分行協商程序，詢問該案協商情形及結果時，檢察官稱：
    「本件兩造已就下列事項於審判外達成協商合意，檢察官聲
    請法院改依協商程序而為判決：被告違反毒品危害防制條例
    第11條第1 項之罪，請判處被告拘役50日，得易科罰金。扣
    案物部分如法院認定與本案相關，請沒收銷燬或沒收之。」
    ，聲請人仍回答：「沒有意見，請求依協商合意內容而為判
    決」、「出於自由意志，對於協商合意內容無意見。」（見
    本院109 年度審訴字第1059號卷第123 、124 頁）。
  ㈣據上所示，足見聲請人於該案之前開偵查、審理程序，皆未
    做出「其於108 年11月22日拿到該第一級毒品海洛因時有試
    用（施用）」之供述，迄於本院110 年10月12日訊問時，方
    明確陳稱「其於持有該海洛因時有試用（施用），其施用的
    毒品來自於其所持有之毒品」等語，是此部分之陳述，就該
    案其他相關卷證而言，屬具有嶄新性與顯著性之證據，而未
    經原確定判決調查審認；且綜合原確定判決已審酌之證據，
    自形式上觀察，亦有足以動搖原有罪確定判決之可能，核與
    刑事訴訟法第420 條第1 項第6 款、第3 項規定相符，堪認
    已具再審之理由。
五、綜上，本件聲請人聲請再審，為有理由，應予准許。
六、另本院裁定時，因聲請人所受之本院109 年度審訴字第1059
    號確定判決所處拘役50日，尚未開始執行，有上揭被告前案
    紀錄表存卷可參，亦為本院調取該執行案卷查閱無誤，自無
    庸依刑事訴訟法第435 條第2 項另諭知停止刑罰之執行，附
    此說明。
據上論斷，應依刑事訴訟法第435 條第1 項，裁定如主文。
中    華    民    國   110    年    11    月    4     日
　
                  刑事第二庭    審判長法  官  許必奇
　
                                      法  官  洪珮婷
　
                                      法  官  劉芳菁
上列正本證明與原本無異。
如不服本裁定，應於裁定送達後三日內敘明抗告理由，向本院提
出抗告狀（須附繕本）。
                                      書記官  陳秀慧
中    華    民    國   110    年    11    月    5     日